臺灣高雄地方法院民事判決　　　　　　　　　　　　九十三年度訴字第二二二一號
　　原　　　告　甲○○○
　　訴訟代理人　張榮作律師
　　複代理人　　呂富田律師
　　被　　　告　乙○○
　　訴訟代理人　丙○○
當事人間請求損害賠償事件之附帶民事訴訟事件，本院刑事庭以九十三年簡附民字第
八十一號裁定移送本院民事庭，本院於民國九十三年十二月十七日言詞辯論終結，判
決如下：
    主       文
被告應給付原告新台幣貳萬柒仟肆佰貳拾參元，及自民國九十三年三月二十日起至清
償日止按年息百分之五計算之利息。
原告其餘之訴駁回。
原告勝訴部分得假執行。
訴訟費用由被告負擔。
    事實及理由
壹、原告方面：
一、聲明：求為判決被告應給付原告新台幣（下同）五十萬五千九百六十三元，及自
    起訴狀繕本送達之翌日（民國九十三年三月二十日）起到清償日止，按年息百分
    之五計算之利息。原告願供擔保，請准宣告假執行。
二、陳述：
１、被告於民國九十二年九月二十一日，出手襲擊原告．致原告受有「左肩及左上臂
    挫傷疼痛、左腹部挫傷」之傷害。原告因此支出醫療費用五千九百六十三元，被
    告並應償原告精神上之損害五十萬元。為此，爰依民法侵權行為之規定，請求被
    告給付原告，如聲明所示之金額。
２、訴外人莊耀明在九十三年簡字第二一九號刑事案件審理時，雖證稱係原告先出手
    打被告，但依該另案之筆錄，不論是打人的次數、或所謂原告持以攻擊被告之物
    品材質等事項，被告莊耀明與被告所述均不一致，因此莊耀明及被告所述委無足
    採。更何況，被告雖提出驗傷單，但無外傷紅腫的記載，被告亦未於事發日馬上
    去驗傷，高新醫院更曾函覆刑事庭表示：「理學檢查可見左耳有滲出，病人雖曾
    因中耳炎開刀過，但是否與外力所導致之傷害，本院無法判別。」等語，實則能
    引發中耳炎應該是細菌或病毒所致。實際上，事發時原告並未出手毆打被告。鈞
    院可再函高新醫院，詢問「中耳炎之發生，是否可能因外力撞擊所致」。
貳、被告方面：是原告先打我，我才打他一下，結果他就跌倒，我自己也有受傷，我
    沒有錢。
參、得心證之理由：
一、按：
１、民法第一百八十四條第一項前段規定：「因故意或過失，不法侵害他人之權利者
    ，負損害賠償責任」，又同法第一百九十三條第一項規定：「不法侵害他人之身
    體或健康者，對於被害人因此喪失或減少勞動能力或增加生活上之需要時，應負
　　損害賠償責任。」。除此，民法第一百九十五條第一項前段規定：「不法侵害他
　  人之身體、健康、名譽、自由、信用、隱私、貞操，或不法侵害其他人格法益而
    情節重大者，被害人雖非財產上之損害，亦得請求賠償相當之金額。」。又第二
    百零三條規定：「應付利息之債務，其利率未經約定，亦無法律可據者，週年利
    率為百分之五。」。
２、民法第二百十七條第一項所謂損害之發生或擴大被害人與有過失，係指被害人之
    行為與債務人之行為是損害之共同原因者而言，且須被害人於其行為有過失，法
    院始得減輕賠償金額或免除之（最高法院四十八年度台上字第一九八二號號判決
    意旨），故雙方互毆乃雙方互為侵權行為，與雙方行為為損害之共同原因者有別
    ，無民法第二百十七條過失相抵原則之適用（最高法院六十八年台上字第九六七
    號判例意旨）。又民法第第三百三十九條規定：「因故意侵權行為而負擔之債，
    其債務人不得主張抵銷。」。
二、經查：
１、原告於九十二年九月二十一日到長庚紀念醫院急診時，確受有「頭部外傷併下唇
    挫傷、左髖挫傷」之傷害等情，有該院診斷證明書一紙在卷可佐。又參酌被告自
    承：「是原告先打我，、、我才打他一下，結果他才跌倒，我們已也有受傷」等
    語（參本案卷二十四頁言詞辯論筆錄），堪信九十二年九月二十一日當日，被告
    確有擊觸原告之身體無訛。並足信原告所受之上開傷害，係於被告擊觸原告身體
    的過程中所造成無訛。
２、其次，事發當日係甲○○○先罵乙○○，可是因乙○○重聽聽不到，所以甲○○
    ○生氣，就用內裝玻璃罐之塑膠藥袋打乙○○等情，亦經莊耀明於本院另案九十
    三年簡二一九號案件訊問時證述明確。至於就當日原告係持何物打被告，及究竟
    是打一下或好幾下等細節，乙○○與莊耀明兩人所述雖有不同，但以兩造爭執事
    發突發，時間亦極短促，被告更已年邁等因素，本院實難僅因此即全盤否定莊耀
    明之證詞。
三、原告所得請求被告賠償之各項損害：
１、醫療費：原告因受有如前所述傷害，到長庚醫院及溫有諒醫院就醫，合計支出二
    千四百二十三元，至於原告所提出逾越上開金額之就醫支出，則與本次傷害無關
    等情，有各該醫院之費用證明書在卷可佐，並經溫有諒醫院之醫師賀中權證述在
    卷，且為被告所不爭執，堪信為真實。因此，應認被告應賠償予原告之醫療上必
    要費用僅為二千四百二十三元。
２、精神慰藉金部分：本院審酌，依診斷證明書原告所受傷勢並不嚴重，及溫有諒醫
    院之賀中權醫師所證稱：原告並未骨折，亦無肌肉的撕裂傷。其左下巴與左臂挫
    傷瘀血並不會造成頭痛，這部分之傷勢並沒有裂開，所以無須縫合。至於整個傷
    口的消腫，應該不會超過一個月。原告所受之傷的確會痛，至於是否難以忍受則
    因人而異。又原告之傷勢不會導致原告不能進食及走路，但約在十天內是會痛。
    一般在癒合前之七到十天有使用止痛藥的必要，原告也的確有使用止痛藥。但因
    原告在九十一年時就有頭痛的病史，所以九十三年九月二十八日後所用之止痛藥
    ，無法證明是與上開傷勢有關係等語，暨溫有諒醫師所稱：我的意見與賀醫師的
    意見一樣。其實因為原告年齡的關係，所以腰部有退化，縱使沒有受傷也會痛，
    只是有受傷可能會增加疼痛。若原告本身沒有退化的話，原告所受之傷應在二個
    星期內就不會痛了，只是因原告本身有退化，所以因傷所致之疼痛是也有可能超
    過二星期，不過應該不會超出一個月。若一個月以上仍會痛，就可能單純只是原
    告本身退化所引起的疼痛，原告所受之傷應該不會影響其行走等語（詳參本院九
    十三年十二月六日筆錄）。暨原告年邁（二十二年六月十四日生）承受痛若之能
    力較青壯年人為低。及兩造之學歷、工作分別為「沒讀書，以前打零工，目前沒
    工作（被告）」、「未受教育，平日在高雄縣路竹鄉民有市場賣菜維生（原告）
    」。與兩造之收入（詳參卷附之財產清冊，所得稅明細及兩造筆錄，因涉個人穩
    私，故不逐一列明），及衝突之起因等各該因素，認為原告請求五十萬元之精神
    上損害賠償尚嫌過高，應予核減為二萬五千元，方屬公允，逾此數額之請求，為
    無理由。
四、綜上所述，原告因遭被告傷害所受損害合計二萬七千四百二十三元。被告雖辯稱
    其亦有遭原告打傷云云，然稽諸首開說明，縱認被告所述屬實，依法亦不能主張
    抵銷及減免。從而，原告依據侵權行為之法律關係，請求被告賠償二萬七千四百
    二十三元，及自九十三年三月二十日起到清償日止，按法定利率計算之利息，洵
    屬正當，應予准許，逾此金額之請求，即非有據，應予駁回。
五、又法院所命給付之金額或價額未逾新臺幣五十萬元之判決，法院應依職權宣告假
    執行，民事訴訟法第三百八十九條第一項第五款定有明文。又法院應依職權宣告
　　假執行之判決，本無庸原告為此聲請。若原告聲請願供擔保宣告假執行，不過促
　  法院職權發動，法院仍應依職權宣告之，而無須就其聲請為准駁之裁判，自無庸
    於主文或理由中表明，惟如在理由加以說明亦無不可。故依職權，就原告勝訴部
    分，宣告得假執行。
六、結論：本件原告之訴，為一部有理由，一部無理由，並依民事訴訟法第七十九條
    、第三百八十九條第一項第五款，判決如主文。
中　　　華　　　民　　　國　　九十三　　年　　　十二　　月　　三十一　　日
                             臺灣高雄地方法院民事第二庭
                                         法      官 洪碩垣
正本係照原本作成。
如對本判決上訴，須於判決送達後廿日內向本院提出上訴狀。
中　　　華　　　民　　　國　　九十四　　年　　　一　　　月　　　五　　　日
                                         法院書記官 光聰
